臺灣新竹地方法院民事判決  
110年度訴字第612號
原      告  林姵妤  
            賴永謙  




上二人共同
訴訟代理人  楊一帆律師                      
被      告  彭婕寧  
上列當事人間請求損害賠償等事件，本院於民國110年12月21日
辯論終結，判決如下： 
    主  文
原告之訴及假執行之聲請均駁回。
訴訟費用由原告負擔。
    事實及理由
壹、原告主張：
一、原告林佩妤為經營「桃樂絲寵物美容店」（下稱系爭寵物店
    ）之業者，原告賴永謙則為受僱之美容師。被告於民國109
    年8月1日上午將其寵物貴賓犬「嘟嘟」（下稱系爭犬隻）送
    至系爭寵物店洗澡美容，因系爭犬隻於洗澡完畢後抗拒不出
    運輸籠，原告賴永謙遂以輕搖運輸籠之方式欲促其自行出籠
    ，惟或因系爭犬隻腳底潮濕，且原告賴永謙未及護住等原因
    ，致系爭犬隻於出籠後即自桌上滑落至地面，因而受有左前
    掌骨折之傷害。
二、原告賴永謙於事發後，即當場向前來處理之被告父親道歉，
    陪同之資深同事亦有解說受傷過程及傷勢，原告更於電話中
    坦承疏失並承諾會負責處理及承擔後續之醫療費用，同時致
    上深切之歉意，獲得被告父親之接受暨同意前揭責任承擔措
    施。原告旋於翌日前往動物醫院探視系爭犬隻、預付醫療費
    用35,200元，並於被告承諾不會外流系爭寵物店內之監視器
    影像後，而應要求將監視器錄影檔案交予被告觀看。期間被
    告雖另提出應開除原告賴永謙之要求，惟因原告賴永謙並非
    故意肇致本件事故，且已表示願意負責，未達勞動基準法所
    定可為解僱之情形，只能暫時給予暫停職務之處分，經被告
    同意後即與原告林佩妤於109年8月2日簽署「切結書」達成
    和解。同日下午，被告再與原告賴永謙達成和解並另行簽署
    「切結書」，原告賴永謙亦提供身分證供被告拍照。
三、未料，系爭寵物店之臉書粉絲專頁自109年8月3日起，陸續
    有未接觸本次事件之網友表示曾看過事發時之監視器影像，
    並為指責、留下負評言論；經聯絡被告，被告表示無法管制
    家人之散播行為，原告乃於上開網頁上發表道歉聲明。爾後
    ，被告又於109年8月7日在新竹爆料公社網站（下稱系爭網
    站）上公布監視器影像，並散佈「當事人未出面道歉」、「
    美容師摔斷寵物腿稱牠太激動」、「美容師未受停職處分仍
    正常上班」等不實言論（下稱系爭言論），更公布系爭寵物
    店、原告賴永謙之個人資料，致電視新聞台記者來電欲採訪
    ，新竹縣防疫所亦要求前往說明，系爭寵物店尚遭潑灑不明
    物體之攻擊。
四、是以，被告上開所述含有「當事人未出面道歉」、「美容師
    摔斷寵物腿稱牠太激動」等不實言論，並於文章中公布原告
    賴永謙之名片、照片、臉書等資料，且直接指名系爭寵物店
    名稱、住址等内容，製造原告二人及系爭寵物店未道歉、不
    負責任，以及系爭寵物店經常有不當對待動物、美容師未受
    處分仍上班之假象，致已有近百人給予回應、留言，對原告
    二人加以指摘、謾罵，甚至對系爭寵物店予以詆毀、攻擊。
    又被告係利用網際網路無遠弗屆之特性發表言論，其傳播範
    圍、速度遠超街談巷議等手法以觀，被告侵害原告二人之名
    譽及系爭寵物店之商譽至深且重，原告二人尚因此而就醫。
　　是原告林佩妤、賴永謙依前述所列事實，分別對被告彭婕寧
    依民法侵權行為規定，各請求如聲明第1項所示金額之損害
    。
五、綜上，爰依民法第184條第1項、第195條之規定，提起本件
    訴訟，請求被告賠償原告二人各30萬元，並於「新竹爆料公
    社」社團上刊登道歉啟示，以回復原告二人之名譽。並聲明
    ：（一）被告應給付原告林姵妤、賴永謙各30萬元，均及自
    起訴狀繕本送達翌日起至清償日止，按年息百分之5計算之
    利息。（二）被告應將民事起訴狀附件所示道歉啟示，以被
    告所申用之帳號及其姓名，於「新竹爆料公社」社團（網址
    ：https://www.facebook.coin/groups/SeeZhubei/)，發佈
    附件所示之道歉啟事，為期三十日，以回復原告之名譽。（
    三）第一項請求，願供擔保，請准宣告假執行。（四）訴訟
    費用由被告負擔。
貳、被告則以：
一、原告賴永謙自始未誠實陳述事發經過，稱「狗自己激動還沒
    上牽繩就自己跳下來摔斷的」，將責任歸責於犬隻，而主張
    其僅有照顧之過失，願為其過失負賠償之責，故被告於系爭
    網站上張貼「美容師摔斷寵物腿稱牠太激動」言論，為陳述
    事實。
二、嗣經被告查看監視器影像後，發現原告賴永謙陳述虛假，實
    際上係其故意將狗籠在空中倒放上下甩動，欲將犬隻倒出來
    ，方不慎使系爭犬隻由高處摔落地面。加以原告賴永謙自10
    9年8月2日後即避不見面，從未對其故意行為道歉，故被告
    於系爭網站所張貼「當事人未出面道歉」言論，亦係陳述事
    實。
三、有鑑於原告林姵妤曾先後於109年8月7、10日兩次爽約，有
    逃責之意圖，且原告賴永謙之故意欺騙不道歉，被告遂於10
    9年8月10日將事發經過與影片張貼於系爭網站上，以詢問網
    友是否正常合理。而被告張貼之內容為「狗狗斷腿真相還原
    ，請問畫面中美容師這樣倒狗出來是正常的嗎？當事人未出
    面道歉反而店家不斷道歉，這就是寵物店所稱的美容師驚嚇
    過度反應？#光顧了6年的寵物美容第一次發生這種事誰也不
    願意，該道歉的還是要道歉吧？美容師稱愛犬激動還沒綁繩
    所以摔下來」（下稱系爭貼文），均係敘述事實。另被告於
    文章下方處之5則留言，皆為轉貼相關新聞與網友對話之截
    圖，僅為陳述事實，且未提及店家、當事人名稱或姓名，亦
    無惡意中傷，並未侵害原告之名譽、隱私。
四、又被告未發表「美容師未受停職處分仍正常上班」言論，且
    原告主張之諸多侮辱、誹謗、遭潑灑不明液體攻擊等情事，
    皆與被告無涉。此外，臺灣新竹地方檢察署109年度偵字第1
    2877號檢察官不起訴處分書、臺灣高等檢察署109年度上聲
    議字第10983號處分書，亦認被告無毀損原告名譽情事。
五、綜上，原告提起本訴為無理由，應予駁回。並聲明：（一）
    原告之訴駁回；（二）訴訟費用由原告負擔。
參、得心證之理由：
一、按因故意或過失，不法侵害他人之權利者，負損害賠償責任
    。故意以背於善良風俗之方法，加損害於他人者亦同；不法
    侵害他人之身體、健康、名譽、自由、信用、隱私、貞操，
    或不法侵害其他人格法益而情節重大者，被害人雖非財產上
    之損害，亦得請求賠償相當之金額。其名譽被侵害者，並得
    請求回復名譽之適當處分，民法第184條第1項、第195條第1
    項分別定有明文。　　
二、次按名譽為人格之社會評價，名譽有無受損害，應以社會上
    對個人評價是否貶損作為判斷之依據，苟其行為足以使他人
    在社會上之評價貶損，不論故意或過失均可構成侵權行為。
    另按所謂行為不法，多數學說及實務均認為凡侵害他人權利
    者，除有阻卻違法事由外，即屬不法。而言論自由為人民之
    基本權利，憲法第11條有明文保障；名譽權旨在維護個人主
    體性及人格之完整，為實現人性尊嚴所必要，亦受憲法第22
    條所保障。刑法第310條第3項：「對於所誹謗之事，能證明
    其為真實者，不罰。但涉於私德而與公共利益無關者，不在
    此限。」、第311條：「以善意發表言論，而有左列情形之
    一者，不罰：一、因自衛、自辯或保護合法之利益者。二、
    公務員因職務而報告者。三、對於可受公評之事，而為適當
    之評論者。四、對於中央及地方之會議或法院或公眾集會之
    記事，而為適當之載述者」，係法律就誹謗罪特設之阻卻違
    法事由，而司法院大法官會議釋字第509號解釋並明指：「
    刑法同條（按指刑法第310條）第三項前段以對誹謗之事，
    能證明其為真實者不罰，係針對言論内容與事實相符保障，
    並藉以限定刑罰權之範圍，非謂指摘或傳述誹謗事項之行為
    人，必須自行證明其言論内容確屬真實，始能免於刑責。惟
    行為人雖不能證明言論内容為真實，但依其所提證據資料，
    認為行為人有相當理由確信其為真實者，即不能以誹謗罪之
    刑責相繩。」，而闡釋行為人就指摘之事實如具有「合理查
    證」、「相當理由確信真實」之情形，即合於刑法所定上述
    阻卻違法事由，以調和言論自由與名譽保護之基本權利衝突
    。至於行為人之民事責任，民法除正當防衛、緊急避難、自
    助行為、無因管理、權利之正當行使及得被害人允諾等一般
    阻卻違法事由外，並未規定如何調和言論自由與名譽保護之
    衝突，然民法上名譽權之侵害雖與刑法之誹讀罪雖不相同，
    惟於不法之判斷上，應無民事刑事之區別，是以上述刑法第
    310條第3項、第311條所定事由及司法院大法官會議釋字第5
    09號解釋揭橥之要件，於侵害名譽權之民事不法判斷上，應
    得類推適用為阻卻違法事由，苟行為人之行為合於上揭事由
    ，即屬言論自由權利之正當行使，不具侵害行為之違法性，
    縱有致使他人權利受侵害之結果，亦難謂有何不法之可言（
    最高法院96年度台上字第928號判決意旨參照）。又言論可
    分為「事實陳述」及「意見表達」，前者有真實與否之問題
    ，具可證明性，行為人應先為合理查證，且應以善良管理人
    之注意義務為具體標準，並依事件之特性分別加以考量，因
    行為人之職業、危害之嚴重性、被害法益之輕重、防範避免
    危害之代價、與公共利益之關係、資料來源之可信度、查證
    之難易等，而有所不同；後者乃行為人表示自己之見解或立
    場，屬主觀價值判斷之範疇，無真實與否可言，行為人對於
    可受公評之事，如係善意發表適當評論，固不具違法性，然
    行為人倘對於未能確定之事實，使用偏激不堪之言詞而為意
    見表達，足以貶損他人在社會上之評價，仍屬侵害他人之名
    譽權，應負侵權行為之損害賠償責任（最高法院99年台上字
    第175號判決參照）。　　
三、經查，觀諸被告於系爭網站張貼之全文「狗狗斷腿真相還原
    。請問畫面中美容師這樣倒狗出來是正常的嗎？當事人未出
    面道歉反而店家不斷道歉，這就是寵物店所稱的美容師驚嚇
    過度反應？#光顧了6年的寵物美容第一次發生這種事誰也不
    願意，該道歉的還是要道歉吧？美容師稱愛犬激動還沒綁繩
    所以摔下來」（見卷一第247頁），大多係被告就事情之經
    過加以敘述，並夾雜自己之質疑。其中「美容師稱愛犬激動
    還沒綁繩所以摔下來」一語，係屬事實陳述性質，而由被告
    提出其與原告賴永謙進行通話之錄音譯文，原告賴永謙曾就
    系爭犬隻受傷之原因表示：「…因為我們剛剛從籠子倒出來
    的時候，還沒上牽繩牠就有點激動，牠就往桌下跳下去然後
    就摔下去了這樣。」等語（見卷二第55頁），可認被告係有
    相當理由確信真實始為如是陳述，並非虛構或杜撰。另「當
    事人未出面道歉」一語，亦屬事實陳述性質，縱對原告賴永
    謙於電話中所述之「不好意思」（見卷二第55頁）是否屬正
    式道歉有不同解讀，然究非事實陳述毫無根據、刻意扭曲所
    見事實、未經查證而無正當理由信其為真實等情而仍為陳述
    ，亦非於評論時出於惡意、謾罵，而具有真正惡意等情形，
    揆之上開規定及說明，基於言論自由之保障，尚難認有侵害
    原告名譽權之情節。再者，檢視被告全文，未提及「美容師
    未受停職處分仍正常上班」一語，且未張貼原告之名片、照
    片、臉書等個資；而文章下方留言處雖有「美容師根本沒有
    休息還在上班」、「賴永謙人還在那上班是嗎」等語（見卷
    一第401-403頁），惟並非被告所為。至被告雖於網友留言
    轉貼系爭寵物店在臉書發佈之道歉啟示截圖下方，以有豎立
    大拇指圖示之貼圖予以回應（見卷一第261頁），亦即被告
    有肯認該名網友之意思，而得使人得知被告貼文所指涉之業
    者為系爭寵物店，惟系爭貼文並未侵害原告之名譽權，已如
    前述，自不因其間接使人得知系爭寵物店資訊而更異。此外
    ，被告於文章留言處張貼之新聞連結網址、新聞報導截圖（
    見卷一第283、315-317、407、421頁），係各新聞媒體業者
    發表於網路之新聞內容，並非被告所撰寫及發表，且內容為
    對事件始末所作之客觀報導，被告將之轉貼於系爭網站上以
    供公評，難認係不法侵害原告之名譽權，且衡情屬捍衛自己
    權利之合理作為。
四、從而，被告所發表之系爭貼文難認對於原告之名譽構成侵害
    而成立侵權行為。是原告以其名譽權受有侵害，依民法第18
    4條第1項、第195條第1項之規定，請求被告賠償原告二人各
    30萬元，並於「新竹爆料公社」社團上刊登道歉啟示，以回
    復原告二人之名譽，為無理由，應予駁回。又原告受敗訴判
    決，其假執行之聲請即失所依據，應併予駁回。
五、本件事證已臻明確，兩造其餘攻擊防禦方法經審酌後，認於
    判決結果均不生影響，爰不一一論述。
六、據上論結，本件原告之訴為無理由，依民事訴訟法第78條，
    判決如主文。
中    華    民    國    111    年    1    月     24   日
                  民事第二庭    法  官  林南薰
以上正本係照原本作成。
如對本判決上訴，須於判決送達後20日內向本院提出上訴狀。如
委任律師提起上訴者，應一併繳納上訴審裁判費。
中    華    民    國    111    年    1    月     24   日
                               書記官  陳麗麗